---
title: 'UOC - Tipologia y ciclo de vida de los datos - PRA2'
subtitle: 'Limpieza y Preprocesado: Heart Attack Analysis & Prediction Dataset'
author: 'Vanessa Moreno González, Manuel Ernesto Martínez Martín'
date: '`r format(Sys.Date(),"%e de %B %Y")`'
lang: es-ES
fontsize: 10pt
output:
  pdf_document:
    highlight: default
    toc: yes
    toc_depth: 2
  word_document: default
  html_document:
    highlight: default
    theme: cosmo
    toc: yes
    toc_depth: 2
---

```{r setup, include=FALSE}
knitr::opts_chunk$set(echo = TRUE)
knitr::opts_chunk$set(fig.align='center', fig.width = 8, fig.height = 4 )
```

```{r load_libraries, include=FALSE}
# Librerias
if(!require("corrplot")) install.packages("corrplot"); library("corrplot")
if(!require("dplyr")) install.packages("dplyr"); library("dplyr")
if(!require("tidyr")) install.packages("tidyr"); library("tidyr")
if(!require("ggplot2")) install.packages("ggplot2"); library("ggplot2")
if(!require("pROC")) install.packages("pROC"); library("pROC")
if(!require('kableExtra')) install.packages('kableExtra'); library('kableExtra')
```

\newpage

```{r echo=FALSE, message=FALSE, warning=FALSE}
heartAttack <- read.csv('../data/heart_in.csv')
```

```{r echo=FALSE, message=FALSE, warning=FALSE}
heartAttack.var_names <- sub(",\\s(?!.*,\\s)", " y ", paste(names(heartAttack), collapse = ", "), perl = TRUE)
```

# 1. Descripción del dataset

Este dataset trae dos ficheros `heart.csv` y `o2Saturation.csv` y **es importante porque proporciona información sobre factores relacionados con enfermedades cardíacas**, como edad, sexo, síntomas otros datos médicos. Ya que con el **se puede entender mejor la enfermedad y hacer un análisis para detectar cuando se puede estar en riesgo de ataque cardíaco**, sabiendo esto se pueden desarrollar modelos predictivos que tomen decisiones para ayudar a prevenir un ataque cardíaco.

El dataset es el propuesto en el enunciado de la práctica y se ha extraído de kaggle: [**Heart Attack Analysis & Prediction Dataset**](https://www.kaggle.com/datasets/rashikrahmanpritom/heart-attack-analysis-prediction-dataset)

## Contenido del dataset {.unlisted .unnumbered}

Las variables que tiene el dataset son: `r toString(heartAttack.var_names)`. Siendo `output` la variable objetivo. A continuación se detallan más en profundidad.

+ **age**: Edad del paciente.
+ **sex**: Género del paciente.
  - *0*: Femenino
  - *1*: Masculino
+ **cp**: Tipo de dolor en el pecho.
  - *0*: Angina típica
  - *1*: Angina atípica
  - *2*: Dolor no anginal
  - *3*: Asintomático
+ **trtbps**: Presión arterial en reposo (en mm Hg).
+ **chol**: Colesterol en mg/dl medido mediante un sensor BMI.
+ **fbs**: Nivel de azúcar en sangre en ayunas (> 120 mg/dl).
  - *1*: Verdadero
  - *0*: Falso
+ **restecg**: Resultados electrocardiográficos en reposo.
  - *0*: Normal
  - *1*: Anormalidad con inversiones de onda ST-T y/o alteraciones del segmento ST > 0.05 mV
  - *2*: Hipertrofia ventricular izquierda
+ **thalachh**: Ritmo cardíaco máximo alcanzado.
+ **exng**: Angina inducida por ejercicio.
  - *1*: Sí
  - *0*: No
+ **oldpeak**: Diferencia entre la depresión del segmento ST durante el ejercicio y durante el descanso en un electrocardiograma.
+ **slp**: Pendiente del segmento ST durante el ejercicio en la prueba de esfuerzo.
  - *1*: Ascendente
  - *2*: Plana
  - *3*: Descendente
+ **caa**: Número de vasos principales (0-3).
+ **thall**:  Talasemia, trastorno hereditario de la sangre caracterizado por un menor nivel de hemoglobina.
  - *0*: Ausencia
  - *1*: Talasemia normal
  - *2*: Talasemia fija defectuosa
  - *3*: Talasemia Reversible defectuosa
+ **output**: Variable objetivo.
  - *0*: Menor probabilidad de ataque al corazón
  - *1*: Mayor probabilidad de ataque al corazón

## Análisis inicial {.unlisted .unnumbered}

Verificamos la estructura del juego de datos principal y el tipo de datos con los que R ha interpretado cada variable, y si, corresponde a la descripción de las variables del fichero original (podemos usar `str()` o `glimpse()`):

```{r echo=FALSE, message=FALSE, warning=FALSE}
str(heartAttack)
```

Observamos que todas las variables se han cargado como númerica discreta a excepción de **oldpeak** que se ha cargado como numérica continua. 

A continuación mostraremos una visión en general con gráficas de los valores de las variables numéricas para determinar la cantidad de valores que pueden tener, esto nos ayuda también a confirmar cuales son numéricas continuas o cuales son numéricas discretas

```{r echo=FALSE, message=FALSE, warning=FALSE}
heartAttack %>%
  select_if(is.numeric) %>%
  gather() %>%
  ggplot(aes(value)) +
  geom_bar(fill = "pink") +
  facet_wrap(~ key, scales = 'free') +
  theme(axis.text = element_text(size = 6))
```

Observamos como **sex, caa, cp, fbs, restecg, exng, slp y thall**  contienen un número limitado de valores únicos, por lo que, probablemente, estén representando variables categóricas. Comprobando, según la descripción oficial del dataset del punto anterior, que es cada variable y si nuestro análisis inicial es correcto, observamos que nuestra suposición es correcta, y que son variables categóricas. Por lo tanto, las convertiremos usando la función `mutate()`:

```{r echo=FALSE, message=FALSE, warning=FALSE}
# Definimos las variables que hemos identificado como categoricas
categorical_var <-
  c("sex", "caa", "cp", "fbs", "restecg", "exng", "slp", "thall")

# Definimos las variables que hemos identificado como numéricas
numerical_var <- c("age", "trtbps", "chol", "thalachh", "oldpeak")
```

```{r echo=FALSE, message=FALSE, warning=FALSE}
# Las convertimos a factor
heartAttack <- heartAttack %>%
  mutate(across(all_of(categorical_var), factor))
```

# 2. Integración y selección de variables

Después de análisis inicial, vemos que hay realmente dos ficheros que no estan alineados en el número de registros y que tampoco tenemos forma de unirlos, **`heart.csv`** tiene **`r ncol(heartAttack)` variables** y **`r nrow(heartAttack)` registros** mientras que **`o2Saturation.csv`** con **1 variable** y **3585 registros**.

Aunque el nivel de saturación de oxigeno pueda ser importante para los ataques cardíacos, no hay manera de juntar los dos conjuntos de datos en uno solo debido a que no hay un identificador de paciente, por lo que solo usaremos `heart.csv`.

Para la selección de los datos, comprobaremos la correlación entre ellas. En el caso de las variables numéricas, realizaremos la correlación de Pearson:

```{r echo=FALSE, message=FALSE, warning=FALSE}
# Seleccionamos las variables numéricas y la variable "output" del conjunto de datos
selected_vars <- c(numerical_var, "output")

# Calculamos la correlación de Pearson
cor_pearson <- cor(heartAttack[selected_vars], method = "pearson")

# Visualizamos la matriz de correlación
corrplot(cor_pearson, method = "color", tl.col = "black", tl.srt = 45, order = "AOE", 
         tl.cex = 0.7, number.cex = 0.7, sig.level = 0.01, addCoef.col = "firebrick")

# Obtenemos la correlación de Pearson de la variable "output"
cor_pearson_output <- round(cor_pearson["output", ], 2)
```

Tanto una correlación positiva como una muy negativa son interesantes para la selección de variables. Centrándonos en la fila de la variable objetivo `output` se tienen los siguientes valores:

```{r echo=FALSE, message=FALSE, warning=FALSE}
# Visualizamos la correlación de Pearson de la variable "output" versus el resto
cor_pearson_output
```

Se puede tomar como referencia **0.1** como umbral para comprobar las variables que no son necesarias para el estudio, siempre en valor absoluto. En este caso para el coeficiente de correlación de pearson se tienen `age`, `trtbps`,  `thalachh` y `oldpeak` como variables aptas y `chol` como poco importante.

Para las variables categóricas numéricas seria más apropiado hacer un test de `Fisher` o un `Chi-squared`.

Se va a proceder a hacer uso del test de `Fisher` con `fisher.test()`

$p = \frac{{\binom{{a+b}}{{a}} \cdot \binom{{c+d}}{{c}}}}{{\binom{{n}}{{a+c}}}}$

```{r echo=FALSE, message=FALSE, warning=FALSE}
# Creamos una lista vacía para almacenar los resultados de las pruebas de Fisher
fisher_results <- list()

# Iteramos sobre cada variable categórica
for (var in categorical_var) {
  fisher_result <- fisher.test(heartAttack[[var]], heartAttack$output)
  fisher_results[[var]] <- fisher_result
}
```

Visualizamos los resultados obtenidos del test de Fisher:

```{r echo=FALSE, message=FALSE, warning=FALSE}
print(fisher_results)
```

Se entiende entonces que las variables que tienen un *p-valor* por debajo de un nivel de significancia de **0.05** son consideradas buenas para ser escogidas para el análisis, es decir estas variables tienen un buen nivel estadístico de significancia y aportan información a los posibles modelos en las que se incluyan. De las variables categóricas seleccionadas todas menos `fbs` tienen un p-valor por debajo de `0.05`.

Puesto que `fbs` no es una variable significativa se va a evitar su uso.

# 3. Limpieza de los datos

Volvemos a comprobar la estructura de los datos con `str()`, para verificar que los cambios realizados anteriormente se han ejecutado correctamente. Además mostraremos el resumen general de cada una de las variables con sus valores máximos, mínimos media, mean y cuartiles utilizando la función `summary()`. Es aquí donde en los casos numéricos se pueden ver si hay valores imposibles de cumplir tanto en máximos como en mínimos.

```{r echo=FALSE, message=FALSE, warning=FALSE}
str(heartAttack)
```

```{r echo=FALSE, message=FALSE, warning=FALSE}
summary(heartAttack)
```
Como se puede observar las variables categóricas ya están en tipo factor.

De la variable `caa` se tenían identificados valores de 0 a 3, **pero el valor máximos es 4**.

**Nota**: este valor de 4 en `caa` será eliminado en el apartado de los valores extremos.

## 3.1. ¿Los datos contienen ceros o elementos vacíos?

Cuando en un dataset se tienen datos nulos, hay una serie de estrategias a seguir para solucionar esto y que el juego de datos se pueda usar:

+ **Eliminación de los registros**, esto a veces no es adecuado porque puede perderse mucha información que hay en otras variables que pueden ser más importantes.
+ **Imputación de un valor** que puede ser: utilizar la media, la mediana, la moda, interpolación, utilización de los vecinos cercanos, u otros métodos.

### Búsqueda de ceros

Tenemos algunas variables categóricas en formato numérico en nuestro conjunto de datos. Estas variables no se pueden considerar en la búsqueda de ceros, ya que el valor `0` es una de las posibles categorías para cada una de ellas. Las variables categóricas en formato numérico que ahora son factor son `sex`, `cp`, `fbs`, `restecg`, `exng`, `slp`, `thall` y la target `output`. De las cuales son dicotomicas `sex`, `fbs`, `exng` y `output`. Además existe la variabe `caa` con tres posibles valores que indican una cantidad que puede ser 0.

También en el resumen mostrado anterior se podía ver a simple vista si alguna variable tenía 0 si este fuera su valor mínimo.

Para buscar los valores con ceros podemos usar `colSums()` y comprobando con un `=` como a continuación

```{r echo=FALSE, message=FALSE, warning=FALSE}
colSums(heartAttack %>% select(all_of(numerical_var)) == 0)
```

+ **age**: Hay `r length(which(heartAttack$age==0))` pacientes con 0 años.
+ **trtbps**: Hay `r length(which(heartAttack$trtbps==0))` pacientes con 0 o sin presión arterial en reposo.
+ **chol**: Hay `r length(which(heartAttack$chol==0))` pacientes con 0 o sin medición de colesterol.
+ **thalachh**: Hay `r length(which(heartAttack$thalach==0))` pacientes con 0 o sin ritmo cardíaco máximo alcanzado.
+ **oldpeak**: Hay `r length(which(heartAttack$oldpeak==0))` pacientes con 0 o sin informar de la diferencia en segmento ST con electrocardiograma.

### Búsqueda de NAs

Para buscar los valores nulos podemos usar de nuevo `colSums()` pero ahora con `is.na()`

```{r echo=FALSE, message=FALSE, warning=FALSE}
colSums(is.na(heartAttack))
```

Como se puede observar **no hay valores `NA`** en este dataset, otra comprobación sería buscar valores en blanco, pero esto se haría si hubiera variables categóricas que fueran cadenas, en este caso no es necesario ya que no hay ningún valor como texto.

## 3.2. Identifica y gestiona los valores extremos

Primero en las variables numéricas vamos a comprobar cuantos valores atípicos hay de cada una

```{r echo=FALSE, message=FALSE, warning=FALSE}
count_outliers<-function(var){
  return (length(boxplot.stats(var)$out))
}
```

```{r echo=FALSE, message=FALSE, warning=FALSE}
heartAttack.numeric_vars <- heartAttack %>% select(all_of(numerical_var))
sapply(heartAttack.numeric_vars, function(var) count_outliers(var))
```

Como se puede observar en las variables numéricas, `age` no tiene valores atípicos.

Ahora se visualizarán los valores atípicos de las variables numéricas.

```{r echo=FALSE, message=FALSE, warning=FALSE}
numeric_box_plot <-heartAttack.numeric_vars %>% gather() %>% ggplot(aes(value)) +
geom_boxplot(fill="coral") + facet_wrap(~key,scales='free') + theme(axis.text=element_text(size=8)) + labs(title = "Boxplot para buscar Outliers")
numeric_box_plot
```

También queremos ver si se va a perder mucha información a la hora de borrar registros por ello veremos cuantos registros tenemos a tes y después de la eliminación

```{r echo=FALSE, message=FALSE, warning=FALSE}
reg_totales <- nrow(heartAttack)
```

```{r echo=FALSE, message=FALSE, warning=FALSE}
chol.out <- sort(unique(boxplot.stats(heartAttack$chol)$out))
oldpeak.out <- sort(unique(boxplot.stats(heartAttack$oldpeak)$out))
thalachh.out <- sort(unique(boxplot.stats(heartAttack$thalachh)$out))
trtbps.out <- sort(unique(boxplot.stats(heartAttack$trtbps)$out))

cat("Valores atípicos de 'chol':", chol.out,"con un total de", nrow(heartAttack[(heartAttack$chol %in% chol.out),]) ,"registros", "\n")
cat("Valores atípicos de 'oldpeak':", oldpeak.out,"con un total de", nrow(heartAttack[(heartAttack$oldpeak %in% oldpeak.out),]) ,"registros", "\n")
cat("Valores atípicos de 'thalachh':", thalachh.out,"con un total de", nrow(heartAttack[(heartAttack$thalachh %in% thalachh.out),]) ,"registros", "\n")
cat("Valores atípicos de 'trtbps':", trtbps.out,"con un total de", nrow(heartAttack[(heartAttack$trtbps %in% trtbps.out),]) ,"registros", "\n")
```

Se opta por eliminar los registros con valores atípicos

```{r echo=FALSE, message=FALSE, warning=FALSE}
heartAttack <-
  heartAttack[!(
    heartAttack$chol %in% chol.out |
    heartAttack$oldpeak %in% oldpeak.out |
    heartAttack$thalachh %in% thalachh.out |
    heartAttack$trtbps %in% trtbps.out
  ), ]
```

También aunque `caa` no se ha tenido en cuenta para comprobar los valores atípicos porque es una variable categórica, lo cierto es que según la información del dataset solo tiene 4 categorías representadas por los valores 0, 1, 2 o 3. pero existen `r nrow(heartAttack[(heartAttack$caa %in% 4),])` registros donde se tiene una 5ª categoría y debería ser eliminada. Como es de tipo factor se debe de usar `droplevels()` para que se elimine el nivel de dicha categoría.

```{r echo=FALSE, message=FALSE, warning=FALSE}
heartAttack <- heartAttack[!(heartAttack$caa %in% 4),]
heartAttack$caa <- droplevels(heartAttack$caa)
```

```{r echo=FALSE, message=FALSE, warning=FALSE}
reg_no_outliers <- nrow(heartAttack)
cat("Cantidad de registros antes", reg_totales,"y después de eliminar los valores atípicos", reg_no_outliers, "\n")
```

Realmente de 303 registros a 279 no hay mucha diferencia así que se mantiene la eliminación de outliers.

# 4. Análisis de los datos

## 4.1. Selección de los grupos de datos que se quieren analizar/comparar

Deseamos conocer la relación que existe entre las siguientes variables: 

+ **sex**, **cp**: Queremos conocer si existen diferencias significativas entre el tipo de dolor en el pecho que experimentan las observaciones con infarto en función del sexo. 
+ **age**, **trtbps** : Queremos conocer si la media de la variable numérica **trtbps** es la misma para los grupos de datos **age** tras realizar una discretización de esta variable. 
+ **output vs variables**: Queremos aproximar la relación de dependencia que existe entre la probabilidad de sufrir un infarto y las variables del dataset. 

## 4.2. Comprobación de la normalidad y homogeneidad de la varianza

**sex, cp y output**: No es necesario comprobar la normalidad y homogeneidad de la varianza, ya que aplicaremos el test chi-cuadrado, que se trata de un test no paramétrico. 

**age**: Seleccionaremos el test a aplicar en función de la normalidad y la homogeneidad de la varianza de los grupos a comparar. 

El primer paso es discretizar la variable age. Primero vamos a mostrar un histograma de la distribución de las edades

```{r echo=FALSE, message=FALSE, warning=FALSE}
#Visualizamos un histograma de la variable
ggplot(heartAttack, aes(x = age)) +
  geom_histogram(fill = "steelblue", color = "white", bins = 30) +
  labs(x = "Age", y = "Frecuencia", title = "Distribucion de Age")
```

Y a continuación, discretizamos la variable en tres grupos: `Jovenes`, `Media` y `Vejez`, de 0 a 45, de 45 a 60 y 60 a 80

```{r echo=FALSE, message=FALSE, warning=FALSE}
# Introducimos las franjas
age_breaks <- c(0, 45, 60, 80)

# Discretizamos la variable age en grupos
heartAttack$age_discretized <-
  cut(
    heartAttack$age,
    breaks = age_breaks,
    labels = c("Jovenes", "Media", "Vejez"),
    include.lowest = TRUE
  )
```

Visualizamos el mínimo y máximo valor para age de cada grupo. 

```{r echo=FALSE, message=FALSE, warning=FALSE}
# Obtenemos el máximo y mínimo de la variable "age_discretized".
max_min_age <- tapply(heartAttack$age, heartAttack$age_discretized, range)

# Obtenemos el máximo y mínimo para el grupo "jovenes"
max_jovenes <- max_min_age[["Jovenes"]][2]
min_jovenes <- max_min_age[["Jovenes"]][1]

# Obtenemos el máximo y mínimo para el grupo "media"
max_medio <- max_min_age[["Media"]][2]
min_medio <- max_min_age[["Media"]][1]

# Obtenemos el máximo y mínimo para el grupo "vejez"
max_vejez <- max_min_age[["Vejez"]][2]
min_vejez <- max_min_age[["Vejez"]][1]

cat("Jovenes -", "Mínimo:", min_jovenes,"Máximo:", max_jovenes, "\n")
cat("Medio -", "Mínimo:", min_medio,"Máximo:", max_medio, "\n")
cat("Vejez -", "Mínimo:", min_vejez,"Máximo:", max_vejez, "\n")
```

Ahora comprobamos si la variable `trtbps`, presenta una distribución normal de manera visual, a través del gráfico Q-Q:

```{r echo=FALSE, message=FALSE, warning=FALSE}
#Seleccionamos los grupos
group_names <- unique(heartAttack$age_discretized)

#Configuramos la ventana
par(mfrow = c(length(group_names), 2)) 
#Imprimimos los gráficos
for (i in 1:length(group_names)) {
  group <- group_names[i]
  group_data <- subset(heartAttack, age_discretized == group)
  
  # Gráfico Q-Q para trtbps
  qqnorm(group_data$trtbps, main = paste("Grupo:", group, "- Variable: trtbps"))
  qqline(group_data$trtbps, col = "#FC4E07")
}
```

De manera visual, parece que la variable `trtbps` se aleja de la recta normal en la parte derecha el gráfico en el grupo edad Media.

Ahora realizaremos una evaluación más cuantitativa de la distribución, mediante el test Shapiro-Wilk con `shapiro.test()`:

```{r echo=FALSE, message=FALSE, warning=FALSE}
# Comprobamos la normalidad por grupo
group_names <- unique(heartAttack$age_discretized)

for (group in group_names) {
  group_data <- subset(heartAttack, age_discretized == group)
  shapiro_test_trtbps <- shapiro.test(group_data$trtbps)
  cat("Grupo:", group, "\n")
  cat("El p-value de trtbps es:", shapiro_test_trtbps$p.value, "\n")
   if (shapiro_test_trtbps$p.value >= 0.05) {
    cat("La variable 'trtbps' en el grupo", group, "sigue una distribución normal.\n")
  } else {
    cat("La variable 'trtbps' en el grupo", group, "no sigue una distribución normal.\n")
  }
  cat("\n")
}
```

Observamos como se cumple lo que hemos visualizado en los gráficos Q-Q y para el grupo edad media, `trtbps` no presenta una distribución normal. Por lo que, descartamos el test de ANOVA y aplicaremos Kruskal-Wallis que no asume una distribución normal en los datos. 

No es necesario comprobar la homogeneidad de los datos ya que, al no cumplir el criterio de normalidad, aplicaremos un test no paramétrico.

**output vs variables**: Aproximaremos la relación de dependencia entre la variable dependiente output y el resto de variables. En este caso, no es necesario que las variables presenten una distribución normal, ya que emplearemos la regresión logística, y estos supuestos no son requisitos para el modelo.

## 4.3. Aplicación de pruebas estadísticas para comparar los grupos de datos

### CHI-CUADRADO

Para analizar las diferencias entre el tipo de dolor en el pecho y el sexo en las observaciones con infarto realizaremos la prueba de chi-cuadrado.

El primer paso es seleccionar únicamente las observaciones con output 1.

```{r echo=FALSE, message=FALSE, warning=FALSE}
infarto <- subset(heartAttack, output== 1)
```

Calculamos, la frecuencia, en una tabla, con el tipo de dolor en el pecho y el sexo. 

```{r echo=FALSE, message=FALSE, warning=FALSE}
tabla <- table(infarto$cp, infarto$sex)
tabla
```

Realizamos la prueba chi-cuadrado:

```{r echo=FALSE, message=FALSE, warning=FALSE}
# Prueba de chi-cuadrado 
chi_square <- chisq.test(tabla)

# Imprimimos los resultados
chi_square
```

El resultado de p-value superior a 0.05 indica que **no se encuentran diferencias significativas para el tipo de dolor en el pecho y el sexo dentro de la población que sufre un infarto**. 

### KRUSKAL-WALLIS

Para comparar la variable **trtbps** entre los grupos de edad **Jóvenes, Media y Vejez**, y como sabemos que no se cumple en supuesto de normalidad de los datos en cada grupo, aplicaremos Kruskal_Wallis. 

Nuestras hipótesis son:

+ Hipótesis nula (HO): No hay diferencias significativas de la media del valor trtbps entre los diferentes grupos de edad. 
+ Hipótesis alternativa (H1): Hay diferencias significativas de la media del valor trtbps entre los diferentes grupos de edad.

Realizamos el test de Kruskal-Wallis para la presión arterial y los diferentes grupos de edad:

```{r echo=FALSE, message=FALSE, warning=FALSE}
kruskal_trtbps <- kruskal.test(trtbps~age_discretized, data=heartAttack)
kruskal_trtbps
```
Los valores de p obtenidos, son inferiores a 0.05, por lo que podemos rechazar la hipótesis nula y concluir que **el valor de presión sanguínea varia en función del grupo de edad** de las observaciones.

### REGRESIÓN LOGISTICA

Por último, aproximaremos la relación de dependencia entre la variable dependiente **output** y **el resto de variables** mediante una regresión logística.

Dividimos los datos entre train y test con las siguientes proporciones: 70% entrenamiento y 30% test.

```{r echo=FALSE, message=FALSE, warning=FALSE}
# Utilizaremos el 70% para train y el 30% para test
set.seed(23)
train_index <- sample(1:nrow(heartAttack), nrow(heartAttack) * 0.7)  
train <- heartAttack[train_index, ]
test <- heartAttack[-train_index, ]
```

Ajustamos el modelo de regresión logística y visualizamos el resultado del modelo:

```{r echo=FALSE, message=FALSE, warning=FALSE}
model <- glm(output ~ ., data = train, family = binomial)

# Obtenemos los resultados del modelo
summary(model)
```

Observamos que las variables que son estadísticamente significativas para output son **cp, oldpeak y caa**.

Por lo tanto, volvemos a realizar un modelo con solo esas variables.

```{r echo=FALSE, message=FALSE, warning=FALSE}
# Ajustamos un nuevo modelo con las variables significativas
model_2 <- glm(output ~ cp + oldpeak + caa, data = train, family = binomial)
summary(model_2)
```

La representación de los resultados de la regresión logística se mostrarán en el apartado 5.

# 5. Representación de los resultados

### SEX-CP

El primer paso es representar gráficamente la cantidad de observaciones porcentualmente que han padecido infarto, agrupadas por sexo y por tipo de síntoma padecido.

```{r echo=FALSE, message=FALSE, warning=FALSE}
# Representamos la variable cp en función de los grupos
infarto_porcentaje <- infarto %>%
  group_by(sex, cp) %>%
  summarize(n = n()) %>%
  mutate(percentage = n / sum(n))

# Mapeamos las etiquetas para las categorías de cp y sex
etiquetas_cp <- c("Angina típica", "Angina atípica", "Dolor no anginal", "Asintomático")
etiquetas_sex <- c("Femenino", "Masculino")

# Creamos un gráfico de líneas
ggplot(data = infarto_porcentaje, aes(x = cp, y = percentage, color = sex, group = sex)) +
  geom_line() +
  labs(x = "cp", y = "Porcentaje de observaciones (%)") +
  ggtitle("Porcentaje de observaciones por cp y sexo") +
  scale_y_continuous(labels = scales::percent) +
  theme_minimal() +
  scale_x_discrete(labels = etiquetas_cp) +
  scale_color_discrete(labels = etiquetas_sex)
```

Observamos como, para ambos sexos se experimentan, en orden de mayor a menor, Dolor no anginal, Angina atípica, Angina típica y Asintomático. Los porcentajes entre sexos varían, hayándose la mayor diferencia entre sexos en Dolor no Anginal, donde las mujeres lo experimentan en mas 10% por encima de los hombres.

El test Chi-cuadrado ha evaluado si existe una diferencia significativa entre estas dos variables categóricas, y para ello evalúa la diferencia entre las frecuencias observada y las frecuencias esperadas, en el supuesto nulo de independencia. Ahora vamos a gráficas los valores observados y los esperados. 

```{r echo=FALSE, message=FALSE, warning=FALSE}
#  Obtenemos los valores observados y esperados del test chi-cuadrado
observados <- chi_square$observed
esperados <- chi_square$expected

# Definimos las categorías para las variables sex y cp
categorias_sex <- c("Femenino", "Masculino")
categorias_cp <- c("Angina típica", "Angina atípica", "Dolor no anginal", "Asintomático")

# Creamos un dataframe con los valores observados y esperados
datos <- data.frame(cp = rep(categorias_cp, length(categorias_sex)),
                    sexo = rep(categorias_sex, each = length(categorias_cp)),
                    observados = as.vector(observados),
                    esperados = as.vector(esperados))

# Definimos los colores para cada categoría de sexo
colores <- c("steelblue", "darkorange")

# Graficamos los datos
ggplot(data = datos, aes(x = cp, fill = sexo)) +
  geom_bar(aes(y = observados), position = position_dodge(width = 0.9), stat = "identity", width = 0.4) +
  geom_bar(aes(y = esperados), position = position_dodge(width = 0.9), fill = "gray", alpha = 0.5, stat = "identity", width = 0.4) +
  labs(x = "CP", y = "Valor", fill = "Sexo") +
  ggtitle("Valores Observados y Esperados por CP y Sexo") +
  scale_fill_manual(values = colores) +
  theme_minimal() +
  theme(legend.position = "top")
```

Visualizamos la tabla de valores: 

```{r echo=FALSE, message=FALSE, warning=FALSE}
kable(datos,
  caption = "Tabla de valores", row.names = FALSE, longtable = TRUE) %>%
  column_spec(1, width = "12em") %>%
  column_spec(2, width = "12em") %>%
  column_spec(3, width = "6em") %>%
  column_spec(4, width = "10em") %>%
  kable_styling(latex_options = c("hold_position", "repeat_header"))
```

Por último, graficamos la distribución de los datos Chi-cuadrado, dibujando el umbral crítico y nuestro resultado del test Chi-cuadrado.  

```{r echo=FALSE, message=FALSE, warning=FALSE}
# Calculamos los grados de libertad
grados_libertad <- length(unique(infarto$sex)) * (length(unique(infarto$cp)) - 1)

# Calcular los valores para la distribución chi-cuadrado
x <- seq(0, 20, 0.1) 

# Generamos la función de densidad chi-cuadrado
y <- dchisq(x, df = grados_libertad)  

# Graficamos la distribución chi-cuadrado
plot(x, y, type = "l", lwd = 2,
     xlab = "Valor chi-cuadrado", ylab = "Densidad",
     main = "Distribución Chi-Cuadrado")

# Obtenemos el valor observado del estadístico chi-cuadrado
valor_observado <- chi_square$statistic

# Agregamos la línea vertical para el valor observado chi-cuadrado
abline(v = valor_observado, col = "red", lwd = 2)
text(valor_observado, 0.03, paste("Valor observado:", round(valor_observado, 2)),
     pos = 4, col = "red")

# Calculamos el valor crítico
nivel_significancia <- 0.05  
valor_critico <- qchisq(1 - nivel_significancia, df = grados_libertad)

# Agregamos la línea vertical para el valor crítico
abline(v = valor_critico, col = "blue", lwd = 2)
text(valor_critico, 0.11, paste("Valor crítico:", round(valor_critico, 2)),
     pos = 2, col = "blue")
```

El valor crítico marcado para los grados de libertad de nuestros datos indican el nivel a partir del cual se considera que los resultados son estadísticamente significativos. En este caso observamos como el valor observado es inferior al valor crítico, por lo que, los resultados del test son no significativos.

### TRTBPS

Para compara los valores de esta variable en los grupos de edad, hemos empleado Kruskal-Wallis, que afirma que las medianas de los datos en los diferentes grupos son iguales. Por lo que, el primer paso será visualizar la distribución de nuestros datos en cada uno de nuestros grupos. 

Generamos el histograma de la variable `trtbps` en cada grupo de edad:

```{r echo=FALSE, message=FALSE, warning=FALSE}
heartAttack_filtered <- heartAttack[, c("trtbps", "age_discretized")]

ggplot(heartAttack_filtered, aes(x = trtbps, fill = age_discretized)) +
  geom_histogram(binwidth = 10, position = "stack", colour='black') +
  labs(x = "trtbps", y = "Frecuencia") +
  ggtitle("Histograma de trtbps por Grupo de Edad") +
  theme_minimal()
```

Se observa que el patrón entre los jóvenes y el grupo de edad media es similar y el de vejez es diferente a ambos. 

A continuación realizaremos el boxplot de cada grupo, ya que esta visualización es la que nos permitirá identificar claramente si existen diferencias entre la mediana de los grupos.

```{r echo=FALSE, message=FALSE, warning=FALSE}
# Creamos el gráfico de cajas
ggplot(heartAttack, aes(x = age_discretized, y = trtbps, fill = age_discretized)) +
  geom_boxplot(color = "black") +
  labs(x = "Grupo de Edad", y = "trtbps") +
  ggtitle("Distribución de trtbps por Grupo de Edad") +
  theme_minimal()
```

Observamos que existen diferencias de la media de trtbps para cada grupo de edad. Además, para vejez, observamos una caja más ensanchada, lo que significa que la variabilidad de los datos es mayor en ese grupo. 

Calculamos la media para cada grupo y la mostramos:

```{r echo=FALSE, message=FALSE, warning=FALSE}
# Calculamos la media por grupo
means <- tapply(heartAttack$trtbps, heartAttack$age_discretized, mean)

# Mostramos las medias por grupo
print(means)
```

Estos resultados concuerdan con el test de Kruskall-Wallis donde se concluía que el valor de estas variables variaba en función del grupo de edad.

### REGRESIÓN LOGÍSTICA

A partir del modelo obtenido en el apartado anterior predeciremos la variable output para el conjunto de test, y compararemos con los resultados reales. Visualizaremos la matriz de confusión.

```{r echo=FALSE, message=FALSE, warning=FALSE}
#Predecimos
predicted <- predict(model_2, newdata = test, type = "response") > 0.5

#Realizamos la matriz de confusión
confusion_matrix <- table(predicted, test$output)

# Normalizamos la matriz de confusión
normalized_confusion_matrix <- prop.table(confusion_matrix, margin = 1)

# Visualizamos la matriz de confusión normalizada
print(normalized_confusion_matrix)
```

Por último, calcularemos la curva ROC y evaluamos el modelo con el coeficiente AUC, que indica el valor del área bajo la curva. 

```{r echo=FALSE, message=FALSE, warning=FALSE}
# Obtener las probabilidades predichas por el modelo
predicted_probs <- predict(model_2, newdata = test, type = "response")

#Obtenemos las etiquetas reales del conjunto de prueba
labels<-test$output 

# Calculamos el AUC
auc <- roc(test$output, predicted_probs)

#Calculamos la curva ROC
roc_obj <- roc(labels, predicted_probs)
```

Visualizamos la curva:

```{r echo=FALSE, message=FALSE, warning=FALSE}
plot(roc_obj, main = "Curva ROC")
```

Visualizamos el valor del coeficiente bajo la curva:

```{r echo=FALSE, message=FALSE, warning=FALSE}
auc
```

Del resultado del modelo podemos concluir que:

La ecuación del modelo ajustado es logit(p) = 1.2937 + 1.7425 * cp1 + 2.5354 * cp2 + 1.8978 * cp3 - 1.1598 * oldpeak - 2.6510 * caa1 - 2.1125 * caa2 - 3.3442 * caa3.

+ Las variables que presentan significancia respecto a la variable de salida (infarto) son cp, oldpeak y caa.

+ Los coeficientes de la ecuación del modelo indican que, por cada unidad que aumenta la variable correspondiente, el log-odds de la variable de salida aumenta en el valor del coeficiente asociado.

+ La matriz de confusión indica que el modelo predice correctamente el 80.65% de los valores negativos (no infarto) y el 81.13% de los valores positivos (infarto).

+ El valor de AUC de **0.8472** indica un buen rendimiento del modelo en la clasificación de los datos.

```{r echo=FALSE, message=FALSE, warning=FALSE}
write.csv(heartAttack,'../data/heart_out.csv')
```

# 6. Resolución del problema

Los resultados obtenidos son concluyentes y brindan respuestas satisfactorias a las preguntas planteadas. Nuestro modelo logístico ha demostrado ser efectivo al predecir la probabilidad de sufrir un ataque al corazón. Al explorar los datos, hemos descubierto correlaciones y diferencias significativas entre diferentes grupos de pacientes. Por ejemplo, no se encontraron diferencias significativas en cuanto al tipo de dolor en el pecho y el sexo dentro de la población que sufre un infarto. Esto sugiere que estas variables no tienen un impacto significativo en la probabilidad de padecer un ataque al corazón en la muestra analizada. Sin embargo, hemos observado que los niveles de presión sanguínea varían en función de la edad, lo que indica una relación entre la edad de los pacientes y este factor. Estos hallazgos sugieren que la edad puede ser un factor influyente en el riesgo de sufrir un infarto. Por último, nuestro modelo de regresión logística ha demostrado un buen rendimiento en la clasificación de los datos, con una precisión de alrededor del 80%.

# 7. Código

Además de en el archivo `TCVD-PRA2-HeartAttack.Rmd`, también habrá uno llamado `TCVD-PRA2-code.R` dentro de la misma carpeta `/code`

# 8. Vídeo

El vídeo esta colgado en VideoPEC del campus de la UOC y se puede acceder desde el siguiente [**enlace**](https://cv.uoc.edu/app/blogaula222/222_m2_851_01_448590/2023/06/04/practica-2-limpieza-y-analisis-de-datos/?ili=1).

https://cv.uoc.edu/app/blogaula222/222_m2_851_01_448590/2023/06/04/practica-2-limpieza-y-analisis-de-datos/?ili=1

# 9. Contribuciones

```{r echo=FALSE, message=FALSE, warning=FALSE}
contribucion <- data.frame(
  Contribuciones = c("Investigación previa", "Redacción de las respuestas", "Desarrollo del código", "Participación en el vídeo"),
  Firma = c("V.M.G, M.E.M.M", "V.M.G, M.E.M.M", "V.M.G, M.E.M.M", "V.M.G, M.E.M.M")
)

kable(contribucion,
  caption = "Resumen de contribución en la práctica", row.names = FALSE, longtable = TRUE) %>%
  column_spec(1, width = "20em") %>%
  column_spec(2, width = "20em") %>%
  kable_styling(latex_options = c("hold_position", "repeat_header"))
```

