---
title: 'UOC - Tipologia y ciclo de vida de los datos - PRA2'
subtitle: 'Limpieza y Preprocesado: Heart Attack Analysis & Prediction Dataset'
author: 'Vanessa Moreno González, Manuel Ernesto Martínez Martín'
date: '`r format(Sys.Date(),"%e de %B %Y")`'
lang: es-ES
fontsize: 10pt
output:
  html_document:
    highlight: default
    number_sections: yes
    theme: cosmo
    toc: yes
    toc_depth: 2
  word_document: default
  pdf_document:
    highlight: default
    number_sections: yes
    toc: yes
    toc_depth: 2
---

```{r setup, include=FALSE}
knitr::opts_chunk$set(echo = TRUE)
```

```{r load_libraries, include=FALSE}
# Librerias
```

# Descripción del dataset

FIXME

***

# Integración y selección

FIXME

***

# Limpieza de los datos

```{r echo=TRUE, message=FALSE, warning=FALSE}
# FIXME
```

FIXME

## ¿Los datos contienen ceros o elementos vacíos?

FIXME

## Identifica y gestiona los valores extremos

FIXME

***

# Análisis de los datos

FIXME

## Selección de los grupos de datos que se quieren analizar/comparar

FIXME

## Comprobación de la normalidad y homogeneidad de la varianza

FIXME

## Aplicación de pruebas estadísticas para comparar los grupos de datos

FIXME

***

# Representación de los resultados

FIXME

***

# Resolución del problema

FIXME

***

# Código

FIXME

***

# Vídeo

FIXME