---
title: 'UOC - Tipologia y ciclo de vida de los datos - PRA2'
subtitle: 'Limpieza y Preprocesado: Heart Attack Analysis & Prediction Dataset'
author: 'Vanessa Moreno González, Manuel Ernesto Martínez Martín'
date: '`r format(Sys.Date(),"%e de %B %Y")`'
lang: es-ES
fontsize: 10pt
output:
  pdf_document:
    highlight: default
    number_sections: yes
    toc: yes
    toc_depth: 2
  word_document: default
  html_document:
    highlight: default
    number_sections: yes
    theme: cosmo
    toc: yes
    toc_depth: 2
---

```{r setup, include=FALSE}
knitr::opts_chunk$set(echo = TRUE)
```

```{r load_libraries, include=FALSE}
# Librerias
```

```{r echo=TRUE, message=FALSE, warning=FALSE}
# Se carga el juego de datos
heartAttack <- read.csv('../data/heart_in.csv')
```

```{r echo=FALSE, message=FALSE, warning=FALSE}
heartAttack.var_names <- sub(",\\s(?!.*,\\s)", " y ", paste(names(heartAttack), collapse = ", "), perl = TRUE)
```

# Descripción del dataset

Este dataset trae dos ficheros `heart.csv` y `o2Saturation.csv` y **es importante porque proporciona información sobre factores relacionados con enfermedades cardíacas**, como edad, sexo, síntomas otros datos médicos. Ya que con el **se puede entender mejor la enfermedad y hacer un análisis para detectar cuando se puede estar en riesgo de ataque cardíaco**, sabiendo esto se pueden desarrollar modelos predictivos que tomen decisiones para ayudar a prevenir un ataque cardíaco.

El dataset es el propuesto en el enunciado de la práctica y se ha extraído de kaggel: [**Heart Attack Analysis & Prediction Dataset**](https://www.kaggle.com/datasets/rashikrahmanpritom/heart-attack-analysis-prediction-dataset)

***

# Integración y selección de variables

Observando los dos ficheros csv, **`heart.csv`** tiene **`r ncol(heartAttack)` variables** y **`r nrow(heartAttack)` registros** mientras que **`o2Saturation.csv`** con **1 variable** y **3585 registros**.

Aunque el nivel de saturación de oxigeno pueda ser importante para los ataques cardíacos, no hay manera de juntar los dos conjuntos de datos en uno solo debido a que no hay un identificador de paciente, por lo que solo usaremos `heart.csv`.

***

# Limpieza de los datos

### Contenido del dataset {.unlisted .unnumbered}

+ **age**: Edad del paciente.
+ **sex**: Género del paciente (1 = masculino, 0 = femenino).
+ **cp**: Tipo de dolor en el pecho.
  - 0: Angina típica.
  - 1: Angina atípica.
  - 2: Dolor no anginal.
  - 3: Asintomático.
+ **trtbps**: Presión arterial en reposo (en mm Hg).
+ **chol**: Colesterol en mg/dl medido mediante un sensor BMI.
+ **fbs**: Nivel de azúcar en sangre en ayunas (> 120 mg/dl) (1 = verdadero, 0 = falso).
+ **restecg**: Resultados electrocardiográficos en reposo.
  - 0: Normal.
  - 1: Anormalidad en la onda ST-T (inversiones de onda T y/o elevación o depresión del segmento ST > 0.05 mV).
  - 2: Probable o definitiva hipertrofia ventricular izquierda según los criterios de Estes.
+ **thalach**: Ritmo cardíaco máximo alcanzado.
+ **exang**: Angina inducida por ejercicio (1 = sí, 0 = no).
+ **oldpeak**: Pico anterior
+ **slp**: Pendiente.
+ **caa**: Número de vasos principales (0-3).
+ **thall**: Resultados de prueba de esfuerzo con talio (0-3).
+ **output**: 0 = menor probabilidad de ataque al corazón, 1 = mayor probabilidad de ataque al corazón.

Las variables que tiene el dataset son: `r toString(heartAttack.var_names)`. Siendo `output` la variable objetivo.

```{r echo=TRUE, message=FALSE, warning=FALSE}
str(heartAttack)
```

FIXME

```{r echo=TRUE, message=FALSE, warning=FALSE}
summary(heartAttack)
```

FIXME

```{r echo=TRUE, message=FALSE, warning=FALSE}
# FIXME
```

FIXME

## ¿Los datos contienen ceros o elementos vacíos?

+ **age**: Hay `r length(which(heartAttack$age==0))` pacientes con edad 0
+ **sex**: Es una variable categórica dicotomica de 0 y 1
+ **cp**: Es una variable categórica con 0, 1, 2 y 3
+ **trtbps**: `r length(which(heartAttack$trtbps==0))`
+ **chol**: `r length(which(heartAttack$chol==0))`
+ **fbs**: 
+ **restecg**: 
+ **thalach**: `r length(which(heartAttack$thalach==0))`
+ **exang**: 
+ **oldpeak**: `r length(which(heartAttack$oldpeak==0))`
+ **slp**: `r length(which(heartAttack$slp==0))`
+ **caa**: 
+ **thall**: 
+ **output**: Es una variable categórica dicotomica de 0 y 1

FIXME

## Identifica y gestiona los valores extremos

FIXME

***

# Análisis de los datos

FIXME

## Selección de los grupos de datos que se quieren analizar/comparar

FIXME

## Comprobación de la normalidad y homogeneidad de la varianza

FIXME

## Aplicación de pruebas estadísticas para comparar los grupos de datos

FIXME

***

# Representación de los resultados

FIXME

***

# Resolución del problema

FIXME

***

# Código

FIXME

***

# Vídeo

FIXME